臺灣高等法院高雄分院刑事判決　　　　 96年度上易字第550號
上　訴　人
即　被　告　丙○○
　　　　　　甲○
上列上訴人因竊盜案件，不服臺灣屏東地方法院96年度易字第24
號中華民國96年4 月25日第一審判決（起訴案號：臺灣屏東地方
法院檢察署95年度偵字第4469號），提起上訴，本院判決如下：
    主  文
原判決撤銷。
丙○○共同攜帶兇器竊盜，累犯，處有期徒刑壹年；減為有期徒
刑陸月，如易科罰金，以新臺幣壹仟元折算壹日。
甲○共同攜帶兇器竊盜，處有期徒刑捌月；減為有期徒刑肆月，
如易科罰金，以新臺幣壹仟元折算壹日。緩刑貳年。
    事  實
一、丙○○於民國90年間因違反保護令案件經台灣屏東地方法院
    判處有期徒刑3 月，於91年10月19日執行完畢，竟與其雇用
    之甲○於民國95年7 月22日6 時30分許，約同友人余得利一
    同前往丙○○之兄乙○○所有之檳榔園割取檳榔。惟丙○○
    與甲○見相鄰由戊○○、丁○○兄弟共同管理、位於屏東縣
    潮州鎮○○段1005地號檳榔園（下稱系爭檳榔園）內所種植
    之檳榔品質較佳，竟起意竊盜，而共同基於意圖為自己不法
    所有之犯意聯絡，於同日7 時許，攜帶由丙○○自乙○○所
    有之工寮內借取、客觀上足對人之生命、身體、安全構成威
    脅具有危險性，可作為兇器使用之檳榔刀（含竹竿）1 把，
    進入系爭檳榔園內，由丙○○持檳榔刀竊割檳榔，甲○則撿
    拾丙○○所割下之檳榔，共竊得檳榔4 芎。嗣戊○○、丁○○發現後，上前制止並搶下丙○○所持檳榔刀及甲○手上之
    檳榔，丙○○、甲○即逃離現場，仍為警循線查獲，並扣得
    前開檳榔刀（含竹竿）1 把、檳榔4 芎（業經被害人戊○○
    具狀領回）。
二、案經屏東縣警察局潮州分局報告臺灣屏東地方法院檢察署檢
    察官偵查起訴。
    理  由
一、按被告以外之人於審判外之言詞或書面陳述，除法律有規定
    者外，不得作為證據，刑事訴訟法第159 條第1 項固定有明
    文。惟被告以外之人於審判外之陳述，雖不符同法第159 條
    1 至之4 之規定，而經當事人於審判程序同意作為證據，法
    院審酌該言詞陳述或書面陳述作成時之情況，認為適當者，
    亦得為證據。又當事人、代理人或辯護人於法院調查證據時
    ，知有第159 條第1 項不得為證據之情形，而未於言詞辯論
    終結前聲明異議者，視為有前項之同意，同法第159 條之5
    亦定有明文。查本案證人戊○○、丁○○於警詢時之證述，
    均為審判外之陳述而屬傳聞證據，公訴人及被告於本院準備
    程序及審判程序中對於上開證人之證述暨其他相關具傳聞性
    質之證據資料之證據能力，均未表示爭執，且迄於言詞辯論
    終結前亦未聲明異議。本院審酌渠等陳述及證據資料作成時
    之情況，核無違法取證或其他瑕疵，認為以之作為證據為適
    當，上開證人於審判外之陳述及相關證據資料，自得做為證
    據。
二、訊據上訴人即被告丙○○固坦承雇用被告甲○撿拾伊割取之
    檳榔，知悉其兄乙○○之檳榔園與他人之檳榔園係以大水溝
    為界等事實；上訴人即被告甲○亦坦承受僱於被告丙○○，
    負責撿拾被告丙○○割取之檳榔，知悉丙○○哥哥檳榔園的
    範圍等事實不諱，惟均矢口否認有何共同攜帶兇器竊盜犯行
    。被告丙○○辯稱：我沒有割過頭，我當時在割檳榔，離甲○十幾公尺遠，我聽到甲○的叫聲，過去看到甲○在水溝旁
    被打，我就去勸架，但我也被打跌倒在水溝云云；被告甲○
    則辯稱：我沒有進入別人的檳榔園，我是被揍又被推入別人
    的檳榔園，丙○○過來，他們就轉而對付他云云。
三、經查：
  (一)前揭犯罪事實，業據證人戊○○於原審法院審理時結證稱：
    95年7 月22日早上7 點多，我弟弟在檳榔園裡噴殺草劑，沒
    發現丙○○與甲○，之後我進入檳榔園就看到丙○○在我的
    檳榔園裡正高舉檳榔刀、抬頭往上看，甲○則站在丙○○旁
    邊，提著4 、5 芎檳榔，他們站在我的檳榔園裡離界線十幾
    公尺處，我質問他們，丙○○說是他自己的檳榔，我就搶他
    的刀子，我弟弟則去阻止拿檳榔的人，我們搶下刀子及檳榔
    後，他們就跑過界線，跑回隔壁的檳榔園，我們與隔壁檳榔
    園間的界線水溝寬約2 公尺，扣案4 芎檳榔是我的檳榔，就
    是甲○當時拿的檳榔等語；證人丁○○亦於原審法院審理時
    結證稱：當時我在噴除草劑，沒有發現丙○○與甲○，是我
    哥哥發現後叫我過去，我看到丙○○拿竹竿綁檳榔刀，拿高
    高地在割檳榔，甲○手拿約4 芎檳榔，他們離水溝約10公尺
    ，我哥哥跑過去搶檳榔刀，我則過去攔住手拿檳榔的人，我
    們就在那裡爭吵，丙○○說這土地是他哥哥的，後來他們就
    逃走了，扣案4 芎檳榔是我的檳榔等語綦詳，2 人證述情節
    大致相符，並有地籍圖謄本1 紙、土地所有權狀3 紙、現場
    及扣案物照片20幀、潮州分局扣押筆錄暨扣押物品目錄表1
    份、贓物認領保管單1 紙在卷可稽，及扣案檳榔刀（含竹竿
    ，約6.75公尺）1 把可佐，堪認屬實。
  (二)被告2 人雖均否認竊盜犯行，惟被告甲○於警詢時業已自承
    伊與被告丙○○有進入戊○○與丁○○的檳榔園之情，僅辯
    稱渠等只進去約5 尺云云，與其於偵查中辯稱因丙○○割的
    檳榔掉到水溝裡，伊去撿檳榔，他們要打伊，伊閃避到他們
    檳榔園裡等語，及於原審法院所辯係被推入別人的檳榔園等
    語均不相符，被告甲○所辯前後反覆不一，實難遽採。而被
    告丙○○於偵訊中雖辯稱：我是站在我們的檳榔園割自己的
    檳榔，檳榔掉到他們的檳榔園，甲○才過去他們的檳榔園撿
    ，我看到甲○被打才拿竹竿跑到他們的檳榔園勸架云云，惟
    依證人戊○○、丁○○之證述及卷附現場照片（見警卷第29
    頁）所示，李明祺之檳榔園與戊○○、丁○○管理之檳榔園
    間相隔之水溝，寬度達2 公尺以上，證人戊○○、丁○○亦
    均證稱乙○○檳榔園裡割下的檳榔不可能掉落到其檳榔園裡
    等語明確，被告丙○○之供述已有不實；且被告丙○○既辯
    稱係去勸架，則其竟手持長約6.75公尺之檳榔刀、通過如照
    片所示雜草叢生的水溝，進入他人檳榔園勸架，亦與常理有
    違。而相較於被告丙○○、甲○彼此矛盾或與常理不符之供
    述，證人戊○○、丁○○於警詢、偵查及原審法院審理中之
    證述均互核大致相符，且被告2 人均未指出與證人戊○○或
    丁○○有何仇怨，並參酌證人戊○○、丁○○於偵查中均表
    示：沒要被告2 人賠償，可以原諒他們，當時沒有打我們，
    強盜是重了一點等語，已有原諒被告2 人之意，則證人戊○○、丁○○應無甘冒偽證重責，陷詞勾串以誣陷被告2 人之
    理，是證人戊○○、丁○○之指證明確，應堪採信，被告丙○○、甲○所辯，尚無足採。
  (三)此外，復參以證人戊○○、丁○○均證稱案發當日係至渠等
    之檳榔園噴灑除草劑，並未割取檳榔等語明確；而依卷附警
    方於案發當日在現場拍攝之照片及扣得檳榔芎之照片所示（
    見警卷第31～34頁），被害人檳榔園裡之檳榔樹確有遭割取
    檳榔之新痕，且與扣得檳榔芎切割處之痕跡相符，被告丙○○於原審審理中亦自承扣案檳榔芎品質很好，並非伊兄檳榔
    園之檳榔等語，再參酌以被告等2 人亦不否認與被害人發生
    衝突之地點係在被害人之檳榔園內以觀，益證扣案之檳榔芎
    係被告2 人自被害人之檳榔園內竊割無訛。
  (四)證人乙○○於本院審理中證稱：「（你的檳榔園地號是屏東
    縣潮州鎮○○段地號是多少？）屏東縣潮州鎮○○段地號是
    1007號。」，「（你說的弟弟丙○○過去，他如何知道要在
    那裡割檳榔？你是否同時指明地點讓他知道？）我帶他去有
    跟他指明1007地方。」，「（那1007與1005地號如何分別？
    有界線？）以水溝、柱子為準。」，「（有無跟你弟弟說清
    楚？）我有跟他講清楚。」，「（提示照片屏東縣潮州鎮○○段1005地號與1007地號，2 塊土地是以水溝為界、水溝裡
    面有雜草可以分別2 塊地分屬不同人？）對。」（見本院96
    年7 月19日審判筆錄）等語，足見證人乙○○事先已經向被
    告丙○○說明其所有檳榔園之範圍，且乙○○之檳榔園與被
    害人之檳榔園之界線甚明，則被告等2 人明知此事實，仍越
    界採割被害人之檳榔，其等顯有不法所有之意圖及竊盜之故
    意甚明。
  (五)綜上所述，被告丙○○、甲○所辯均屬畏罪卸責之詞，洵無
    足採。本件事證明確，被告丙○○、甲○犯行均堪認定，應
    予依法論科。
四、按刑法第321 條第1 項第3 款之攜帶兇器竊盜罪，係以行為
    人攜帶兇器竊盜為其加重條件，此所謂兇器，其種類並無限
    制，凡客觀上足對人之生命、身體、安全構成威脅，具有危
    險性之兇器均屬之，且祇須行竊時攜帶此種具有危險性之兇
    器為已足，並不以攜帶之初有行兇之意圖為必要，最高法院
    79年台上字第5253號著有判例可資參照。查檳榔刀為具有相
    當鋒利程度及硬度之金屬器具，係足以殺傷人生命、身體之
    器械，顯為具有危險性之兇器，是被告丙○○與甲○共同攜
    帶檳榔刀竊取檳榔，雖僅係將之作為行竊之工具，自始並無
    用以行兇之意圖，仍應該當攜帶兇器竊盜罪。核被告丙○○
    、甲○所為，均係犯刑法第321 條第1 項第3 款之攜帶兇器
    竊盜罪。被告丙○○與甲○就上開加重竊盜犯行，有犯意聯
    絡及行為分擔，應論以共同正犯。被告丙○○前於90年間因
    違反保護令案件，經原審法院以90年度易字第801 號判決判
    處有期徒刑3 月確定，於91年10月19日執行完畢，有臺灣高
    等法院被告前案紀錄表1 份為憑，其於有期徒刑執行完畢後
    ，5 年以內故意再犯本件有期徒刑以上之罪，為累犯，應依
    刑法第47條第1 項規定加重其刑。又中華民國九十六年罪犯
    減刑條例已經總統於96年7 月4 日公布，自96年7 月16日施
    行，被告等2 人犯罪時間在中華民國96年4 月24日以前，所
    犯之罪，合於減刑條件，應依該條例第2 條第1 項第3 款規
    定，減輕其宣告刑2 分之1 。
五、原審據以論罪科刑，固非無見。惟中華民國九十六年罪犯減
    刑條例已經總統於96年7 月4 日公布，自96年7 月16日施行
    ，原判決就此部分未及審酌，自有未洽。被告等2 人上訴意
    旨，仍執前詞，否認犯罪，指摘原判決不當，雖無理由，但
    原判決既有上開可議之處，自仍應由本院將原判決撤銷改判
    。爰審酌被告丙○○、甲○之素行，因一己貪念，造成他人
    財產損失，而被告甲○係受僱於被告丙○○撿拾檳榔，渠等
    犯罪目的、動機、手段、參與犯罪之程度及所生危害，雖所
    竊得財物價值非重，惟犯後未見具體悔意之態度等一切情狀
    ，仍依原審，量處被告丙○○有期徒刑1 年，量處被告甲○
    有期徒刑8 月。並依中華民國九十六年罪犯減刑條例規定各
    減其宣告刑為被告丙○○有期徒刑6 月，被告甲○有期徒刑
    4 月。被告等2 人所犯之罪，最重本刑為5 年以下有期徒刑
    以下之刑之罪，依本條例規定均減為6 月以下有期徒刑，應
    依中華民國九十六年罪犯減刑條例第9 條規定，於為減刑裁
    判時，併諭知如易科罰金，均以新臺幣1000元折算1 日。至
    扣案之檳榔刀（含竹竿）1 把，係被告丙○○自其兄所有之
    工寮內借取，並非被告丙○○所有，業據被告丙○○供述在
    卷，爰不予諭知沒收。末查被告甲○前於81年間因故意犯妨
    害自由罪，受有期徒刑2 月之宣告，執行完畢後，逾5 年始
    因故意再犯本案之罪受有期徒刑之宣告，且其所竊取之物係
    檳榔4 芎，其因一時貪圖小利致觸刑章，情節不重，犯罪後
    所竊得之檳榔亦已由被害人領回，此有贓物認領保管單1 份
    附卷可稽，其受此次偵審程序及科刑判決之教訓後，當知警
    惕而無再犯之虞，本院認其所受有期徒刑之宣告，以暫不執
    行為適當，併宣告緩刑2 年（至其於96年5 月22日另犯竊盜
    罪，經台灣屏東地方法院96年度簡字第836 號判處拘役20日
    ，不影響本件緩刑之宣告，附此說明）。
據上論結，應依刑事訴訟法第369 條第1 項前段、第364 條、第
299 條第1 項前段，刑法第28條、第321 條第1 項第3 款、第47
條第1 項、第41條第1 項前段、第74條第1 項第2 款，刑法施行
法第1 條之1 ，中華民國九十六年罪犯減刑條例第2 條第1 項第
3款 、第7 條、第9 條，判決如主文。
本案經檢察官姜麗儒到庭執行職務。
中　　華　　民　　國　　96　　年　　7 　　月　　26　　日
                  刑事第五庭    審判長法  官  曾永宗
                                      法  官  王伯文
                                      法  官  任森銓
以上正本證明與原本無異。
本判決不得上訴。
中　　華　　民　　國　　96　　年　　7 　　月　　26　　日
　　　　　　　　　　　　　　　　　　　書記官  廖素珍
附錄本件判決論罪科刑法條：
刑法第321條第1項
犯竊盜罪而有左列情形之一者，處6 月以上、5 年以下有期徒刑
：
一　於夜間侵入住宅或有人居住之建築物、船艦或隱匿其內而犯
    之者。
二　毀越門扇、牆垣或其他安全設備而犯之者。
三　攜帶兇器而犯之者。
四　結夥三人以上而犯之者。
五　乘火災、水災或其他災害之際而犯之者。
六　在車站或埠頭而犯之者。
